臺灣板橋地方法院民事判決　　　　　　　 96年度訴字第844號
原　　　告　錦星綢線廠有限公司
法定代理人　丙○○
被　　　告　彰化銀行股份有限公司新莊分行
法定代理人　乙○○
訴訟代理人　何榮源律師
複代理人　　甲○○
　　　　　　　　　　　　樓8樓.
上列當事人間請求侵權行為損害賠償事件，經本院於民國96年8
月10日言詞辯論終結，判決如下：
    主  文
原告之訴駁回。
訴訟費用由原告負擔。
    事實及理由
一、原告主張：原告公司於95年10月14日繳付抄錄費新臺幣（下
    同）6,000 元予被告，要求抄錄其在被告公司開立之帳號00
    000000000000號帳戶如附表所示之支出收入紀錄。惟被告拒
    絕原告抄錄其中附表編號2 所示80年11月30日、金額1,061,
    000 元之原始資料。原告嗣於95年11月1 日再以存證信函通
    知被告，要求其速提供上開資料，以便向借款人求償。然被
    告置若罔聞，造成原告無法向借款人進源綢線廠有限公司（
    以下簡稱「進源公司」）求償。為此，爰依侵權行為損害賠
    償之法律關係，請求被告給付1,061,000 元及自民事起訴補
    充狀繕本送達被告翌日起至清償日止，按週年利率5%計算之
    利息。
二、被告以下述理由抗辯：
(一)原告主張被告拒絕提供係爭附表編號2 所示80年11月30日金
    額1,061,000 元原始憑證乙事，並非事實：
 1、被告係於95年10月4 日，收到原告寄來之信封，其內僅有一
    張手寫書函及一紙模糊不清之活期存款明細分類帳。被告收
    受原告上開書函後，即通知原告到被告營業處所辦理手續。
    原告法定代理人於95年10月5 日到被告營業處所填載歷史交
    易資料查詢申請書，其上載明查詢期間自80年10月12日起至
    80年11月3 日止。依被告銀行規定，客戶帳戶之存款明細分
    類帳之保存期限為10年，原始憑證等傳票之保存期限則為15
    年。因原告查詢　之資料期間逾10年，原告帳戶之存款明細
    被告乃與原告法定代理人約定於95年10月13日倉庫翻找其所
    需資料。
 2、被告因已無原告帳戶存款明細分類帳，原告又無法事先指明
    特定日期及數額之傳票，而係查詢一段期間內之所有傳票，
    此種查法頗為費事且易遺漏，故派出2 名行員會同原告法定
    代理人到南港倉庫，逐日逐件翻找，原告法定代理人亦協助
    翻找，3 人翻找一整天，經原告確認有11張傳票為其所需，
　  被告行員始拿到附近超商影印，因已甚晚，乃請原告次日再
    到被告營業處所辦理後續手續。次日，被告經辦行員認為該
    11張傳票中，有2 張80年12月10日之傳票，係第3 人進源公
    司之資料，依法未便給與，經原告確認其餘9 張（筆）傳票
    為其查詢資料，乃在歷史交易查詢申請書之資料查詢期間一
    欄內，變更查詢9 筆傳票，逐一加註各該查詢日期（各日期
    下面之筆數係被告行員所寫），並蓋章確認。惟原告仍堅持
    被告應給予另2 張傳票，致未領取該9 張傳票即氣憤離開。
  　被告於95年10月30日以新莊郵局第2657號存證信函附該9 張
    傳票影本寄送原告收受。嗣鈞院以95年12月11日板院輔民敏
    95年度訴字第2617號函，檢附乙紙傳票（上開9 張傳票之1
    ），查詢該傳票之支轉情形，適與另2 張關於進源公司之傳
    票有關，被告旋以95年12月25日彰莊字第951214-1號函覆鈞
    院，並檢附該2 張傳票。
 3、至於係爭80年11月30日金額1,061,000 元之原始資料，係自
    原告帳戶提款1,061,000 元轉存入進源公司帳戶，惟原告在
    95年10月2 日之申請書函、95年10月5 日之歷史交易資料查
    詢申請書均未提及有該2 張傳票，甚至於95年10月13日在南
    港倉庫會同被告行員翻找時，3 人均未看到該2 張傳票，所
    以當日根本未影印該2 張傳票。原告96年7 月18日當庭主張
    有提出係爭傳票之申請，並庭呈所謂申請書函及手寫載有8
    筆日期暨金額之明細表為證。惟被告收受該書函時，其內確
    無該手寫明細表，此觀該書函記載「一、本錦星綢線廠有限
    公司因業務需要需抄錄以下資料，本公司帳號00000-0-00日
    期從80年10月10日起至11月30日止之錦星公司乙種帳號被提
    領匯入進源綢線廠有限公司或張鴻洲個人戶之當天取款轉帳
    入以上兩種戶頭之存提款憑條單、金額以新台幣10萬元以上
    。不限次數。（附表）... 」，該書信係要求抄錄80年10月
    10日至同年11月30日之原始資料，而該手寫明細表卻列載80
    年11月8 日至81年11月17日之明細，明顯不相符，原告意圖
    魚目混珠。再者，被告係按傳票張數收取費用，復已花費甚
    多人力時間翻找傳票，當時如已發現該2 張傳票且經原告確
    認，被告可另加收費用，實無拒絕提供之理。
(二)縱如原告所主張被告拒絕提供係爭傳票，惟被告否認原告與
    進源公司有上開消費借貸關係存在，即使渠間有上開借貸關
    係存在，原告本應保有借　貸文件，可直接向進源公司請求
    清償，或在追償訴訟中，請求法院向被告調取相關憑證，亦
    不致令原告因無法行使借款返還請求權而受損害。原告主張
    ，顯無可取。為此，聲明駁回原告之訴。
三、得心證之理由：
(一)原告主張其公司於95年10月14日繳付抄錄費6,000 元予被告
    ，要求抄錄其在被告公司開立之帳號00000000000000號帳戶
    如附表所示之支出收入紀錄。惟被告拒絕原告抄錄其中附表
    編號2 所示80年11月30日、金額1,061,000 元之原始資料等
    事實，業據提出申請抄錄函件影本1 紙、申請抄錄支出收入
    明細影本2 紙、傳票暨送款簿影本11紙為證（本院卷第11-2
    3 、78、79頁），被告固不爭執原告曾提出抄錄歷史交易資
    料之要求，惟否認原告要求抄錄附表編號2 之交易資料及被
    告曾拒絕原告抄錄附表編號2 之交易資料等情形存在，並以
    上開情詞置辯。經查：
 1、按當事人主張有利於己之事實者，就其事實有舉證之責任，
    又文書之證據力，有形式上證據力與實質上證據力之分。前
    者係指真正之文書即文書係由名義人作成而言；後者則為文
    書所記載之內容，有證明應證事實之價值，足供法院作為判
    斷而言。必有形式上證據力之文書，始有證據價值可言。文
    書之實質上證據力，固由法院根據經驗法則，依自由心證判
    斷之。但形式上之證據力，其為私文書者，則應依民事訴訟
    法第357 條規定決定之，即私文書之真正，如他造當事人有
    爭執者，應由舉證人證其真正。
 2、被告否認原告提出抄錄歷史交易資料之要求時，有檢附卷附
    （本院卷第11、79頁）申請抄錄支出收入明細，業據提出歷
    史交易資料查詢申請書影本1 紙、新莊郵局第2657號存證信
    函及所附該9 張傳票影本11紙、申請抄錄函件影本1 件為證
    （本院卷第53-59 、106 、107 頁正背面），且觀諸上開歷
    史交資料查詢申請書（本院卷第53頁）所示內容，可知原告
    於95年10月5 日申請查詢歷史交易資料時，原係要求查詢80
    年10年12日起至同年11月3 日止之歷史交易資料，上開爭執
    之附表編號2 所示之歷史交易資料，未在原告申請查詢之範
    圍。又被告與原告法定代理人於95年10月13日至倉庫翻找其
    所需資料時，再次與原告確認所擬查詢交易資料之日期為80
    年10月14日、10月18日、11月8 日、11月30日、12月3 日、
    12 月14 日、12月31日，其中80年11月8 日為2 筆，原告乃
    在上歷史交易查詢申請書之資料查詢期間乙欄下，逐一加註
    各該查詢日期，並由原告法定代理人蓋章確認，被告則自認
    各日期下面之筆數係被告行員所寫。其中80年11月30日之歷
    史交易資料確為原告所擬之申請查詢者，惟同日之交易資料
    計有金額1,061,000 元（即係爭交易資料）、250,000 元2
    筆，而上開歷史交易查詢申請書之資料查詢期間乙欄下方，
    記載原告申請查詢80年11月30日之歷史交易資料僅為1 筆，
    自難僅依原告所提出之申請抄錄支出收入明細（本院卷第11
    頁），認定原告於95年10月13日前往被告公司倉庫查詢之資
    料，包括系爭金額1,061,000 元之歷史交易資料。
 3、卷附（本院卷第78、79頁）原告於95年10月2 日提出申請抄
    錄歷史交易資料之書函，載述：「一、本錦星綢線廠有限公
    司因業務需要需抄錄以下資料，本公司帳號00000-0-00日期
    從80年10月10日起至11月30日止之錦星公司乙種帳號被提領
    匯入進源綢線廠有限公司或張鴻洲個人戶之當天取款轉帳入
    以上兩種戶頭之存提款憑條單、金額以新台幣10萬元以上。
    不限次數。（附表）... 」，該書函檢附之手寫明細表列載
    80年11月8 日至81年1 月17日之明細，與該書函要求抄錄80
    年10月10日至同年11月30日之原始資料已見不一，亦與原告
    依督促程式聲請核發支付命令所提出之申請抄錄支出收入明
    細（本院卷第11頁）所載列之筆數不同，準此，原告提出之
    申請抄錄支出收入明細，尚不足以證明其就附表編號2 所示
    之歷史交易資料曾向被告提出抄錄之申請。
 4、綜上，原告既未能舉證證明申請抄錄支出收入明細係其向被
    告申請抄錄時所要求抄錄之資料，並提出予被告參考，是被
    告辯稱：原告並未要求抄錄附表編號2 之交易資料，被告亦
    未曾拒絕原告抄錄附表編號2 之交易資料等語，應可採信，
    原告之主張自難信為真正。
(二)本院徵諸下列心證，認被告並無不法侵害原告財產權之行為
    ：
 1、按當事人主張有利於己之事實者，就其事實有舉證之責任。
    ，民事訴訟法第277 條前段定有明文，是依「請求履行債務
    之訴，除被告自認原告所主張債權發生原因之事實外，應先
    由原告就其主張此項事實，負舉證之責任，必須證明其為真
    實後，被告於其抗辯事實，始應負證明之責任，此為舉證責
    任分擔之原則。」（最高法院43年臺上字第377 號判例意旨
    參照）。縱認原告主張被告拒絕提供系爭傳票之事實為真，
    惟被告否認原告與訴外人進源公司間有消費借貸法律關係之
    存在，自應由原告負舉證之責任。原告主張訴外人進源公司
    曾在80年11月30日向其借款1,061,000 元等語，雖有被告提
    出之存摺支取傳票、轉帳收入轉票影本各1 紙附卷可參（本
    院卷第110 頁正背面），然上開收支傳票，至多僅能證明原
    告曾將款項轉入進源公司帳戶內，其轉帳之原因可能出自多
    端，即可能由買賣、贈與、還款... 等諸多原因關係存在，
    殊無從僅以此轉帳紀錄即謂訴外人進源公司曾向原告借款1,
    061,000 元，此外，原告復未另行舉證證明其主張為真，是
    原告之主張，自難信為真。
 2、按消滅時效，自請求權可行使時起算，民法第128 條前段定
    有明文。又所謂請求權可行使時，係指請求權人行使其請求
    權，客觀上無法律上之障礙而言，要與請求權人主觀上何時
    知悉其可行使無關。次按消滅時效，因請求、起訴而中斷；
    時效因請求而中斷者，若於請求後6 個月內不起訴，視為不
    中斷，民法第129 條第1 項第2 、3 款、第130 條分別定有
    明文。查原告前於95年12月7 日具狀向本院提起民事訴訟，
    主張訴外人進源公司前向原告借款，原告遂於80年12月10日
    將850,000 元轉帳至訴外人進源公司設於彰化銀行新莊分行
    之支票存款帳戶內，進源公司並未返還上開借款，為此，請
    求進源公司返還借款，嗣經本院95年度訴字第2617號返還借
    款事件審理結果，認原告之訴為無理由而駁回等情，有該民
    事判決檢索資料1 件附卷可稽（本院卷第100-102 頁），復
    經本院調閱上開民事案卷核實無訛，準此以觀，設原告曾在
    80年11月30日借貸1,061,000 元予訴外人進源公司，原告自
    得依其與訴外人進源公司之約定，於清償期屆至時，行使其
    返還借款之請求權，請求進源公司還款，或依民法第478 條
    第2 項規定，定1 個月以上之相當期限，催告訴外人進源公
    司返還借款，訴外人進源公司如否認上開借貸法律關係之存
    在，原告得在給付訴訟程序中聲請調查證據，準此以解，原
    告對於訴外人進源公司返還系爭借款請求權之行使，並無任
    何障礙可言。
 3、次按損害賠償之債，以有損害之發生及有責任原因之事實，
    並二者之間，有相當因果關係為成立要件。故原告所主張損
    害賠償之債，如不合於此項成立要件者，即難謂有損害賠償
    請求權存在。最高法院48年台上字第481 號著有判例可參。
    訴外人進源公司於系爭借款之請求權罹於時效時，在原告尚
    未請求其返還借款前，自無須提出此一時效抗辯，縱在原告
    提起訴訟後，訴外人進源公司亦非必然會於訴訟中提出時效
    抗辯，故而，原告所主張之損害迄今並未發生，縱有損害之
    發生，亦與被告拒絕提供係爭傳票之行為間，無相當因果關
    係，原告主張被告拒絕提供係爭傳票，致其受有損害等語，
    要難信為真正。
(三)綜上所述，原告之主張既非可採，其依侵權行為損害賠償之
    法律關係，請求被告給付1,061,000 元及自民事起訴補充狀
    繕本送達被告翌日起至清償日止，按週年利率5%計算之利息
    ，於法無據，應予駁回。
四、本件事證已臻明確，原告聲請訊問辦理調閱傳之被告公司職
    員，核無必要，不應准許。又兩造其餘之攻擊或防禦方法，
    及提出未援用之證據，經本院斟酌後，認為均不足以影響本
    判決結果，無逐一詳予論駁之必要，併此敘明。
五、訴訟費用負擔之依據：民事訴訟法第78條。
中　　華　　民　　國　　96　　年　　8 　　月　　31　　日
                  民事第二庭法　官　徐福
以上正本係照原本作成
如對本判決上訴，須於判決送達後20日內向本院提出上訴狀
中　　華　　民　　國　　96　　年　　8 　　月　　31　　日
                            書記官　蕭佩宜
附表：
┌──┬──────┬───────┐
│編號│日      期  │  金      額  │
│    │            │  （新臺幣）  │
├──┼──────┼───────┤
│1   │80年10月14日│60,000元      │
├──┼──────┼───────┤
│2   │80年10月18日│19,116元      │
├──┼──────┼───────┤
│3   │80年11月8日 │516,585元     │
├──┼──────┼───────┤
│4   │80年11月30日│1,061,000元   │
├──┼──────┼───────┤
│5   │80年11月30日│250,000元     │
├──┼──────┼───────┤
│6   │80年12月3日 │100,000元     │
├──┼──────┼───────┤
│7   │80年12月4日 │180,000元     │
├──┼──────┼───────┤
│8   │80年12月10日│850,000元     │
├──┼──────┼───────┤
│9   │80年12月31日│100,000元     │
└──┴──────┴───────┘
